【裁判字號】    99,輔宣,7
【裁判日期】    990730
【裁判案由】    輔助宣告事件
【裁判全文】
臺灣基隆地方法院民事裁定               99年度輔宣字第7號
聲  請  人  甲○○
相  對  人  丙○○
利害關係人  乙○○
上列聲請人對相對人聲請輔助宣告事件，本院裁定如下：
    主      文
宣告丙○○（男，民國○○○年○月○○○日生、身分證統一編
號：Ｚ000000000號）為受輔助宣告之人。
選定乙○○（男，民國○○○年○月○○日生、身分證統一編號
：Ｚ000000000號）為受輔助宣告之人之輔助人。
指定甲○○（男，民國○○○年○○月○○日生，身分證統一編
號：Ｚ000000000號）為會同開具財產清冊之人。
聲請費用新台幣壹仟元由受輔助宣告之人負擔。
    理    由
一、聲請意旨略以：相對人為聲請人之姪子，相對人自幼有中度
    智能障礙，雖延醫診治但不見起色，致其為意思表示或受意
    思表示，或辨識其意思表示效果之能力，顯有不足，依法聲
    請宣告相對人為受輔助宣告之人等情。
二、按對於因精神障礙或其他心智缺陷，致其為意思表示或受意
    思表示，或辨識其意思表示效果之能力，顯有不足者，法院
    得因本人、配偶、四親等內之親屬、最近1 年有同居事實之
    其他親屬、檢察官、主管機關或社會福利機構之聲請，為輔
    助之宣告；又受輔助宣告之人，應置輔助人；另法院為輔助
    之宣告時，應依職權就配偶、四親等內之親屬、最近1 年有
    同居事實之其他親屬、主管機關、社會福利機構或其他適當
    之人選定1 人或數人為輔助人，並同時指定會同開具財產清
    冊之人；再者，法院選定輔助人時，應依受輔助宣告之人之
    最佳利益，優先考量受輔助宣告之人之意見，審酌一切情狀
    ，並注意下列事項：一、受輔助宣告之人之身心狀態與生活
    及財產狀況。二、受輔助宣告之人與其配偶、子女或其他共
    同生活之人間之情感狀況。三、輔助人之職業、經歷、意見
    及其與受輔助宣告之人之利害關係。四、法人為輔助人時，
    其事業之種類與內容，法人及其代表人與受輔助宣告之人之
    利害關係，民法第15條之1 第1 項、第1111條第1 項、第
    1111條之1 、第1113條之1 分別定有明文。
三、經查：
（一）聲請人前開主張，業據其提出戶籍謄本、殘障手冊為證，
      非屬無據；又本院於長庚醫療財團法人基隆長庚紀念醫院
      （下稱基隆長庚醫院）吳雅雯醫師前訊問相對人時，相對
      人雖得應答，然經本院詢以現由何人照顧及需完整描述過
      程之問題，相對人均無法明確說明（見本院99年6 月24日
      訊問筆錄第2 至3 頁）；另本院為審驗相對人之心神狀況
      ，囑託基隆長庚醫院進行鑑定，相對人在鑑定過程中意識
      清楚，定向感良好，態度合作但略顯被動，經測驗後，相
      對人之總智商為51，屬於輕度智能障礙範圍，一般適應、
      概念知能、社會知能組合分數分別為40、48、43，均屬中
      度障礙範圍，實用技巧組合分數為51，屬於輕度障礙範圍
      ，相對人可自行完成飲食、自我清潔等日常生活自理，但
      需同住家屬之提醒，在他人督促下始可處理打掃、倒垃圾
      等雜務，無法從事一般工作，對於處分金錢財物之能力顯
      有不足，鑑定結果認相對人之心智缺陷屬於智能發展遲緩
      障礙，可透過環境訓練之方式，維持基本生活自理能力，
      並在他人部分監督下處理一般生活事務，對於管理處分金
      錢財物之能力則顯有不足，無法獨立從事一般職業，相對
      人對於外界事務之知覺、理會、判斷能力有部分缺陷，無
      法獨立處理一般社會性事務及金融財務，此有基隆長庚醫
      院99年7 月26日（99）長庚院基法字第113 號函檢附精神
      鑑定報告書在卷可稽，是認相對人確因心智缺陷，致其為
      意思表示或受意思表示，或辨識其意思表示效果之能力，
      顯有不足，故聲請人聲請對相對人為輔助之宣告，為有理
      由，爰宣告相對人為受輔助宣告之人。
（二）聲請人主張相對人之父呂杉玉已死亡，相對人之母廖金綠
      已失蹤多年，利害關係人為相對人之堂兄，相對人與弟呂
      清逢原與利害關係人同住，之後，因呂清逢自行購屋，即
      與相對人遷出利害關係人之住處，然呂清逢於99年2 月間
      死亡後，相對人遷回利害關係人之住處，聲請由利害關係
      人擔任相對人之輔助人等情，並提出戶籍資料及失蹤人口
      查詢資料為證，相對人亦稱其與母親已多年無聯絡，不知
      母親去向，現由利害關係人提供金錢予其等語，又本院囑
      託基隆市政府進行訪視，訪視結果認相對人之父母離異多
      年，相對人自幼即與利害關係人同住，關係親密等情，此
      有基隆市政府99年6 月17日基府社長貳字第0990159563號
      函檢附訪視評估報告附卷供參。本院審酌利害關係人為相
      對人之堂兄，相對人自幼即與利害關係人同住，且相對人
      之父、弟均已死亡，相對人之母亦失蹤多年，相對人現與
      利害關係人同住，由利害關係人實際照料相對人之生活，
      足見利害關係人與相對人之情感深厚，利害關係人復有擔
      任相對人輔助人之意願，而相對人亦同意由利害關係人擔
      任輔助人（見本院99年6 月24日訊問筆錄第3 頁），又利
      害關係人之學歷為高職畢業，現從事水電工，已婚育有分
      別就讀國小5 年級及1 年級之子女，可見利害關係人具有
      相當之智識能力及工作經驗，家庭狀況亦屬完整，適於擔
      任相對人之輔助人，認由利害關係人擔任相對人之輔助人
      ，應符合相對人之最佳利益，是選定利害關係人為相對人
      之輔助人。再者，聲請人為相對人父親之兄弟，雖未與相
      對人同住，然聲請人平日協助處理相對人之事務，此有前
      開訪視評估報告可參，足見聲請人甚為關切相對人，與相
      對人關係密切，爰指定聲請人為會同開具財產清冊之人。
四、依民事訴訟法第608 條第1 項、第624 條之1 第3 項，裁定
    如主文。
中    華    民    國    99    年    7     月    30    日
                  家事法庭法  官  邰婉玲
以上正本係照原本作成。
如不服本裁定關於選定輔助人及指定會同開具財產清冊之人等部
分，應於送達後10日內，向本院提出抗告狀，並繳納抗告費新台
幣1,000 元；其餘關於輔助宣告之部分，不得抗告。
中    華    民    國    99    年    7     月    30    日
                          書記官  王毓嫻

司法院資訊處製作；財團法人民間司法改革基金會備份。
